臺灣基隆地方法院基隆簡易庭民事判決
111年度基簡字第487號
原      告  謝昶志  

訴訟代理人  楊思勤律師
被      告  陳博文  


上列當事人間因過失傷害案件，原告提起刑事附帶民事訴訟，經
本院刑事庭以110年度附民字第345號裁定移送而來，本院於民國
111年7月14日言詞辯論終結，判決如下：
    主  文
被告應給付原告新臺幣壹萬貳仟元，及自民國一百一十年十月二
十七日起至清償日止，按週年利率百分之五計算之利息。
原告其餘之訴駁回。
訴訟費用由被告負擔百分之四，餘由原告負擔。
本判決主文第一項得假執行。但被告如以新臺幣壹萬貳仟元為原
告預供擔保後得免為假執行。
    事實及理由
一、原告起訴主張：
　　被告與其兄訴外人陳垠菖居住於新北市○○區○○○00○0號房屋
    ，上開房屋座落在新北巿平溪鄉石底段竿蓁林小段第222-2
    地號土地上，原告則自民國106年間起，在相毗鄰之第222號
    、第222-1號土地種植茶葉，因無道路得通行至其茶園，需
    經由第222-2地號土地通行，原告駕駛挖土機或履帶車等農
    用機具行經陳垠菖房屋前之廣場時，造成陳垠菖屋前之水泥
    地、植樹損壞，陳垠菖遂在土地入口處設置路障、圍欄以阻
    攔原告駕駛農用機具通過，雙方因此屢生糾紛。嗣於109年8
    月30日原告駕駛履帶車通行時，割草機刀片刮損陳垠菖裝設
    之鐵皮圍牆，109年9月2日上午11時許，陳垠菖趁原告再行
    經新北市○○區○○○00○0號前時，質問原告關於鐵皮刮損一事
    ，被告在場，見原告胸口掛有密錄器，認為原告正在蒐錄影
    像，心生不滿，衝上前以一手拉住原告之肩膀，另一手抓取
    其胸前懸掛之密錄器，因力道猛烈，造成原告受力不住而跌
    倒在地，因此受有右前胸壁挫擦傷、右側膝部擦傷及右側手
    肘擦傷之傷害。為此，依侵權行為之法律關係，請求被告給
    付原告精神慰撫金等語。並聲明：被告應給付原告新臺幣（
    下同）300,000元，及自刑事附帶民事訴訟起訴狀繕本送達
    翌日起至清償日止，按週年利率百分之5計算之利息。
二、被告聲明駁回原告之訴，並答辯略以：
　　伊沒有打原告，原告也沒有受傷，原告的傷是他自導自演。
    原告身上有背密錄器，但原告說他當時沒有開機等語。
三、本院之判斷：
　㈠查被告於109年9月2日上午11時許，在新北市○○區○○○00○0號
    前時，見原告胸口掛有密錄器，認為原告正在蒐錄影像，心
    生不滿，衝上前以一手拉住原告之肩膀，另一手抓取其胸前
    懸掛之密錄器，因力道猛烈，造成原告受力不住而跌倒在地
    ，因此受有右前胸壁挫擦傷、右側膝部擦傷及右側手肘擦傷
    之傷害。且被告之上開行為，經本院刑事庭以110年度訴字
    第231號判決判處被告犯過失傷害罪，處拘役10日，如易科
    罰金以新臺幣1,000元折算1日在案（尚未確定）之事實，業
    經本院依職權調取本院110年度訴字第231號刑事案件卷宗查
    核屬實，堪信為真實。
　㈡本件原告主張被告有上開過失傷害之行為，為被告所否認，
    並以上開情詞置辯，惟按刑事訴訟法第500條所謂應以刑事
    判決所認定之事實為據者，係指附帶民事訴訟之判決而言，
    如附帶民事訴訟經送於民事庭後，即為獨立民事訴訟，其裁
    判不受刑事判決認定事實之拘束。是以附帶民事訴訟經移送
    民事庭後，即屬獨立民事訴訟，其移送後之訴訟程序，應適
    用民事訴訟法，刑事訴訟判決所認定之事實，並非當然有拘
    束民事訴訟之效力。受理民事訴訟法院非不得斟酌全辯論意
    旨及調查證據之結果，依自由心證為認定。查本件原告原係
    提起刑事附帶民事訴訟，經本院刑事庭以110年度附民字第3
    45號受理。後因案情繁雜由本院刑事庭於110年11月30日以
    裁定移送本院民事庭審理乙情，有本院110年度附民字第345
    號卷證資料暨上揭裁定在卷可稽。依上說明，其移送後之訴
    訟程序，應適用民事訴訟法，且刑事訴訟判決所認定之事實
    ，並非當然有拘束民事訴訟之效力，本院自得斟酌全辯論意
    旨及調查證據之結果，逕依自由心證以為認定。經查：
　⒈原告於另案審理時證稱：「一開始是陳垠菖擋在那邊，很生
    氣的要來跟我對質，說到我刮傷他的鐵皮，我不想理他，之
    後被告就衝上來，被告一把抓著我的衣領掛密錄器的地方，
    另一手按著我的肩膀，地上有點碎石子，我是直接摔下去；
    我摔倒之後，只聽到被告說我假摔，然後去報警，警察之後
    就過來了，警察到場後說有傷要不要去看醫生，我先回我的
    製茶廠，後來因為太痛了，就請阿嬤叫救護車送我去醫院」
    等語，到場處理之警員即證人張榮宗於另案審理時證稱：「
    當天我去現場看到原告坐在水泥廣場地上，手有擦傷，我說
    你受傷要趕快去看醫生，原告說是被告推他；被告說要抓原
    告的密錄器，所以原告才跌倒，原告說被告要抓密錄器被被
    告推倒」等語，是被告確有因要抓原告胸口之密錄器而有抓
    、推等動作，且警員到場時眼見原告手有擦傷等事實，應可
    認定。
　⒉另證人陳垠菖雖於另案審理時證稱：「原告用割草機故意將
    圍籬鐵皮撞傷，過二天原告來工作時，我上前要去問原告，
    因為原告撞傷沒有跟我講，我跟原告互相對話，被告出來看
    到原告身上有揹著密錄器，要去了解一下，只是被告靠近原
    告，原告速度很快馬上蹲下來，這樣可能有碰到地上；我看
    到被告可能是要向前拿原告的密錄器，我看到有碰到衣服有
    碰觸，但沒有抓衣服，沒有過肩摔，原告很快速度蹲下去，
    人坐在地上，自己說不舒服，喘不過氣來，被告就叫警察來
    處理，警察來了之後，原告都沒有講話，只是警察看原告身
    體不舒服，要原告去給醫生看」等語，雖與被告於他案審理
    時所述經過雖大致相符，然就警員到場後有無見到原告受傷
    之情節與證人張榮宗證述過程有異，又衡以常情，若原告當
    時僅有身體不適，理應呼叫救護車到場即可，被告既報警處
    理，顯見雙方當時應有發生糾紛。而陳垠菖與被告係兄弟關
    係，且與原告素來因土地通行問題屢生紛爭而相處不睦等情
    ，其證詞顯有迴護被告而未能全然可採。
　⒊又被告於他案審理時對原告所為證詞亦表示意見稱：原告帶
    那個密錄器就是有意來蒐集我；我只是想要走到前面去看原
    告的密錄器等語，是本件係因被告抓取原告胸前懸掛之密錄
    器而起，應可認定。再就本案情節而言，被告、陳垠菖與原
    告相處不睦已久，事發前二日又有原告損壞鐵皮一事，雙方
    再生糾紛，綜觀被告供述及原告、他案證人陳垠菖及張榮宗
    證述可知，在上開情形下，被告應係認為原告當時正以密錄
    器錄影，為制止原告錄影，始出手抓取其密錄器，其用意非
    在使原告受有傷害。然被告有上開施力動作，造成被告右前
    胸壁挫擦傷，並因此跌倒在地而有右側膝部擦傷及右側手肘
    擦傷之傷害，其有過失甚明，且上開行為造成原告受有傷害
    ，自有相當因果關係。因此被告上開所辯，並不足採。
  ㈢按因故意或過失，不法侵害他人之權利者，負損害賠償責任
    。不法侵害他人之身體、健康、名譽、自由、信用、隱私、
    貞操，或不法侵害其他人格法益而情節重大者，被害人雖非
    財產上之損害，亦得請求賠償相當之金額，民法第184條第1
    項前段、第195條第1項前段分別定有明文。本件被告既於原
    告所指上開時地，為上開過失傷害之行為，造成原告受有損
    害，依前揭說明，自屬過失以不法手段侵害原告之身體權、
    健康權，且被告之行為與原告受有損害之間，並有因果關係
    ，則原告依損害賠償之法律關係，請求被告賠償精神慰撫金
    即非財產上之損害，自係於法有據而無不當。
  ㈣又按關於慰撫金之多寡，應以被害人精神上所受之苦痛為準
    據，亦應審酌被害人之地位、家況及加害人之地位，俾資為
    審判之依據，故應就兩造之身分、職業、教育程度、財產及
    經濟狀況，用以判斷非財產上損害之慰撫金數額（最高法院
    51年度台上字第223號判例意旨、86年度台上字第511號判決
    意旨參照）。蓋慰藉金係以精神上所受無形之痛苦為準，非
    如財產損失之有價額可以計算，究竟如何始認為相當，自應
    審酌被害人及加害人之地位、家況、並被害人所受痛苦之程
    度、與其他一切情事，定其數額。經查，原告為碩士畢業，
    110、109年度之所得各為2,080,927元、2,541,899元，名下
    有價值財產總額531,355元之財產；被告為高中畢業，110、
    109年度之所得各為16,414元、238,219元，名下有價值財產
    總額4,405,783元之財產等情，此經本院依職權調閱兩造之
    戶籍資料、稅務電子閘門財產所得調件明細表在卷可稽，爰
    斟酌兩造之學經歷、財產狀況、被告之加害行為態樣及原告
    之受害程度等一切情況，認原告請求精神慰撫金以12,000元
    為適當，逾此範圍之請求則屬無據，應予駁回。
  ㈤次按給付無確定期限者，債務人於債權人得請求給付時，經
    其催告而未為給付，自受催告時起，負遲延責任。其經債權
    人起訴而送達訴狀，或依督促程序送達支付命令，或為其他
    相類之行為者，與催告有同一之效力。又遲延之債務，以支
    付金錢為標的者，債權人得請求依法定利率計算之遲延利息
    。民法第229條第2項、第233條第1項本文分別定有明文。本
    件原告請求被告賠償所受損害，既未約定履行期，從而，原
    告請求被告應給付自刑事附帶民事訴訟起訴狀繕本送達之翌
    日即110年10月27日起至清償日止，按週年利率百分之5計算
    之法定遲延利息，亦有理由，應予准許。
四、從而，原告基於侵權行為之法律關係，請求被告給付原告12
    ,000元，及自110年10月27日起至清償日止，按週年利率百
    分之5 計算之利息，為有理由，應予准許，逾此部份之請求
    ，則無理由，應予駁回。
五、本件事證已臻明確，兩造其餘主張陳述及所提之證據，與判
    決結果不生影響，爰不一一論述，附此敘明。
六、本件係刑事附帶民事訴訟，而由本院刑事庭移送民事庭者，
    依法不需徵收裁判費，且至本院言詞辯論終結時，亦未發生
    其他訴訟費用，故無從確定訴訟費用之數額。惟依法仍應依
    民事訴訟法第79條，諭知訴訟費用由兩造按其勝敗比例負擔
    ，以備將來如有訴訟費用發生時，得以確定其數額，併予敘
    明。
七、本件所命給付之金額未逾50萬元，依民事訴訟法第389條第1
    項第5款規定，原告勝訴部分應依職權宣告假執行；併依同
    法第436條第2項準用第392條第2項規定，依職權宣告被告如
    預供擔保後，得免為假執行。
八、據上論結，原告之訴一部有理由，一部無理由，依民事訴訟
    法第436條第2項、第79條、第389條第1項第5款、第392條第
    2項，判決如主文。
中　　華　　民　　國　　111 　年　　7 　　月　　28　　日
                  基隆簡易庭法　官　周裕暐　　　　　
以上正本係照原本作成
如對本判決上訴，須於判決送達後20日內向本院提出上訴狀。如
委任律師提起上訴者，應一併繳納上訴審裁判費。
中　　華　　民　　國　　111 　年　　7 　　月　　28　　日
                        書記官　謝佩芸